【裁判字號】    89,易,1993
【裁判日期】    890726
【裁判案由】    侵占
【裁判全文】
臺灣板橋地方法院刑事判決                        八十九年度易字第一九九三號
    公  訴  人  臺灣板橋地方法院檢察署檢察官
    被      告  乙○○
右列被告因侵占案件，經檢察官提起公訴（八十九年度偵字第五三三號），本院判決
如左：
    主  文
乙○○無罪。
    理  由
一、公訴意旨略以：被告乙○○於民國八十八年十月二十一日，向告訴人甲○○承租
    車號Ｇ九─八二三號營業用小客車一輛，雙方約定租借期間至八十九年一月四日
    止，租金以每五日為一期，每期為新台幣（下同）二千七百五十元，如無故超過
    十日未付款，則告訴人即可將車輛取回，詎被告竟意圖為自己不法之所有，於八
    十八年十一月一日起即拒絕再給付租金，且迄租期屆滿時仍拒不還車，而將上開
    車輛侵占入己。嗣於八十九年三月十六日，告訴人之友人楊順義在臺北縣三重市
    ○○路及忠孝路口發現被告，經聯絡告訴人將該車輛取回。因認被告涉犯刑法第
    三百三十五條第一項之侵占罪嫌云云。
二、按犯罪事實應依證據認定之，無證據不得推定其犯罪事實；又不能證明被告犯罪
    者，應諭知無罪之判決，刑事訴訟法第一百五十四條、第三百零一條第一項分別
    定有明文。次按刑法上之侵占罪，須持有人變易原來持有意思而為不法所有之意
    思，始足成立。若僅係將持有物延不交還或因其他原因致一時未能交還，即欠缺
    主觀要件，尚難以刑法侵占之罪責相繩，最高法院六十八年台上字第三一四六號
    判例意旨參照。
三、本件公訴人認被告乙○○涉犯前揭侵占罪嫌，無非係以告訴人甲○○指訴甚詳，
    並有租車合約書及存證信函各一件附卷可稽，且告訴人係因其友人楊順義之通知
    始取回車輛，非被告主動還車等情為其主要論據。訊據被告則矢否認有何侵占之
    犯行，並辯稱：伊於八十八年十月二十一日，本是要向告訴人租用上開車輛，但
    告訴人稱該車輛很便宜，打算以四萬元出賣予伊，惟伊沒有那麼多錢，只先繳一
    萬元押金，雙方並約定以「租送」方式訂定租約，由伊每日付五百五十元租金至
    八十九年一月四日止，即可取得承租車輛之所有權，孰料因為生意不好，租金只
    付到八十八年十一月二十一日，後想繼續作生意賺錢還租金以取得所有權，始一
    時未歸還車輛，其主觀上並無侵占之意圖等語。經查：有關被告前開所稱以「租
    送」方式訂定租約，且付租金至八十九年一月四日止，被告即可取得車輛所有權
    乙節，業據告訴人於本院審理中供述屬實；再告訴人又供稱被告於簽約時確已先
    付一萬元之押金，其後自八十八年十月二十二日起至同年十一月二十一日止（起
    訴誤載為僅付到同年月一日止），共付了三十一天的租金，核算共計一萬七千零
    五十元等情，總計被告付予告訴人之金額已達二萬七千零五十元，與雙方約定之
    買賣價金四萬元相較，差距僅一萬餘元，則被告所辯想繼續作生意賺錢還租金以
    取得所有權，始未歸還車輛等情，堪予採信，難謂無正當理由，縱被告未主動歸
    還承租車輛，亦僅能認其係因故致一時未能還車而已，不能遽認被告主觀有變易
    持有為所有不法侵占意圖，自難論以侵占罪責。此外，復查無其他積極證據足認
    被告有何侵占之犯行，既不能證明被告犯罪，爰依法諭知其無罪之判決。
據上論斷，應依刑事訴訟法第三百零一條第一項，判決如主文。
本案經檢察官鄭嘉欣到庭執行職務。
中      華      民      國      八十九      年     七     月   二十六   日
                                      臺灣板橋地方法院刑事第三庭
                                          法  官  趙  義  德
右正本證明與原本無異。
如不服本判決應於送達後十日內向本院提出上訴狀。
                                          書記官  張  慧  玲
中      華      民      國      八十九      年     七     月   三十一   日


司法院資訊處製作；財團法人民間司法改革基金會備份。
